【裁判字號】    97,聲,344
【裁判日期】    970731
【裁判案由】    返還提存物
【裁判全文】
臺灣桃園地方法院民事裁定               97年度聲字第344號
聲  請  人  甲○○
相  對  人  丙○○
            乙○○
上列當事人間聲請返還提存物事件，本院裁定如下：
    主  文
聲請駁回。
聲請程序費用由聲請人負擔。
    理  由
一、聲請意旨略以：聲請人因與相對人間損害賠償事件，前經本
    院裁定准其供擔保後得為假扣押，嗣其依法向臺灣板橋地方
    法院（下稱板橋地院）提存臺灣銀行南門分行新台幣50萬元
    本票後，聲請板橋地院假扣押執行相對人之財產在案。茲因
    兩造間之本案訴訟業已獲終局判決，供擔保原因消滅，聲請
    人並以存證信函定期催告受擔保利益人即相對人行使權利而
    未行使，爰依民事訴訟法第104 條第1 項第3 款規定聲請返
    還上開擔保金云云。
二、按訴訟終結後，供擔保人證明已定20日以上之期間，催告受
    擔保利益人行使權利而未行使者，法院應依供擔保人之聲請
    ，以裁定命返還其提存物，民事訴訟法第104 條第1 項第3
    款前段定有明文。另依同法第106 條前段，前開規定，於其
    他依法令供訴訟上之擔保者準用之。又所謂「訴訟終結」，
    在因假扣押或假處分所供擔保之情形，因該擔保係為保障受
    擔保利益人因不當假扣押或假處分所受損害而設，倘執行法
    院已依假扣押或假處分裁定實施假扣押或假處分之執行，則
    在執行法院撤銷其執行程序前，受擔保利益人所受損害仍可
    能繼續發生，損害額既未確定，自無強令其行使權利之理，
    故在假扣押或假處分所供之擔保，供擔保人依民事訴訟法第
    106 條準用同法第104 條第1 項第3 款規定，聲請以裁定命
    返還其擔保金之場合，必待假處分或假扣押之執行程序已撤
    銷，始得謂與民事訴訟法第104 條第1 項第3 款所定之「訴
    訟終結」相當（最高法院85年度台抗字第645 號裁定意旨參
    照）。
三、就相對人乙○○部分：
    聲請人主張其已依假扣押裁定供擔保聲請假扣押執行相對人
    之財產，嗣因兩造間之本案訴訟業已獲終局判決，其並以存
    證信函定期催告相對人行使權利之事實，固據其提出板橋地
    院96年度存字第4001號提存書、臺灣高等法院96年度附民字
    第195 號刑事附帶民事訴訟判決等影本及台北光復郵局第63
    0 號存證信函各1 件，並經本院依職權調取前揭假扣押裁定
    、提存、假扣押執行等卷證，核閱無訛，堪認屬實。惟兩造
    間本案訴訟，聲請人既受全部敗訴確定，惟聲請人復未證明
    相對人確無損害發生，或其已賠償相對人之損害，難認聲請
    人應供擔保之原因已消滅。又經核閱上開卷證，聲請人係於
    民國96年12月7 日向板橋地院聲請撤回對相對人乙○○之假
    扣押執行，經板橋地院以96年12月11日板院輔96執全火字第
    3501號函通知台北縣板橋地政事務所，並副知兩造，該函於
    96年12月14日始送達台北縣板橋地政事務所；至前開存證信
    函則係於板橋地院撤銷其執行程序前之96年12月10日即送達
    相對人乙○○，斯時上開假扣押執行程序既尚未經撤銷，相
    對人乙○○因該假扣押執行程序可能受之損害，尚未確定，
    自難強求其須行使權利，聲請人應於該假扣押執行程序撤銷
    後，再次定期催告相對人行使權利，始為適法。聲請人既係
    於該假扣押執行程序撤銷前即以存證信函催告相對人行使權
    利，依上說明，顯與前揭法文所定之要件不符。從而，聲請
    人此部分聲請，於法未合，應予駁回。
四、就相對人丙○○部分：
    次按擔保提存之提存人於提存後，於假扣押、假處分、假執
    行經裁判後未聲請執行，或於執行程序實施前撤回執行之聲
    請，得聲請該管法院提存所返還提存物，無庸法院裁定，此
    觀諸提存法第18條第1 項第3 款、同法施行細則第16條規定
    自明。查本件聲請人於辦理上開提存後，並未聲請假扣押執
    行相對人丙○○之財產，依上說明，聲請人就相對人丙○○
    部分，僅需提出板橋地院民事執行處發給之執行前撤回證明
    書（或未執行證明），無庸聲請本院裁定即得逕向板橋地院
    提存所聲請返還提存物。從而，聲請人此部分聲請，於法不
    合，亦應予駁回。
五、依民事訴訟法第95條、第78條，裁定如主文。
中    華    民    國    97    年     7    月    31    日
                  民事第二庭  法  官  張金柱
如不服本裁定應於送達後10日內向本院提出抗告狀，並應繳納抗
告裁判費新台幣1,000 元。
以上正本證明與原本無異。
中    華    民    國    97    年    8     月    4     日
                              書記官  黃珮娟


司法院資訊處製作；財團法人民間司法改革基金會備份。
